【裁判字號】    98,易,94
【裁判日期】    980522
【裁判案由】    竊盜
【裁判全文】
臺灣士林地方法院刑事判決                98年度易字第94號
公  訴  人  臺灣士林地方法院檢察署檢察官
被      告  甲○○
                    （現另案於臺灣臺北監獄執行中）
上列被告因竊盜案件，經檢察官提起公訴（97年度偵字第14814
號），本院判決如下：
    主  文
甲○○無罪。
   理  由
一、公訴意旨略以：被告甲○○曾於民國95年間，因施用毒品案
    件，經法院判處有期徒刑10月確定，於96年4 月14日執行完
    畢。仍不知悔改，意圖為自己不法之所有，分別於97年10月
    3 日晚上、同月5 日上午、同月13日上午，至臺北市○○區
    ○○街40巷19之2 號乙○○所經營之「千千卡拉OK店」，徒
    手打破該處窗戶（毀損部分未據告訴），侵入卡拉OK店內，
    分別竊取價值合計新臺幣（下同）1 萬2 千元之酒類15瓶、
    價值合計6 千元之酒類8 瓶、價值合計6 千元之酒類8 瓶等
    物，得手後，變現花用。嗣於同月25日中午10時許，被告甲
    ○○再以相同方式，侵入上揭卡拉OK店內，竊取價值合計
    5,150 元之酒類共7 瓶，得手後逃逸時，為鄭文源店內姓名
    年籍不詳綽號「小張」之客人發現後跟蹤確認，復於同月25
    日下午8 時許，綽號「小張」在馬偕醫院臺北院區急診室外
    發現被告甲○○後通知乙○○並報警後，始於同日晚上8 時
    40 分 許，在馬偕醫院臺北院區急診室外查獲被告甲○○，
    始悉上情。因認被告湯耀順涉犯刑法第321 條第1 項第2 款
    毀越安全設備竊盜罪。
二、按犯罪事實應依證據認定之，無證據不得認定其犯罪事實；
    又不能證明被告犯罪者，即應諭知無罪之判決，刑事訴訟法
    第154 條第2 項、第301 條第1 項分別定有明文。又認定犯
    罪事實雖不以直接證據為限，間接證據亦包括在內；然無論
    直接或間接證據，其為訴訟上之證明，須於通常一般之人均
    不致於有所懷疑，而得確信其為真實之程度者，始得據之為
    有罪之認定，倘其證明尚未達到此一程度，而有合理性懷疑
    之存在時，即不得遽以自己片面之觀點，遽為被告有罪之認
    定（最高法院76年度台上字第4986號判例參照）；再認定不
    利於被告之事實，須依積極證據，苟積極證據不足為不利於
    被告事實之認定時，即應為有利於被告之認定，更不必有何
    有利之證據（最高法院30年上字第816號判例參照）。
三、公訴人認被告甲○○涉犯上開犯行，無非係以：(一)被告於警
    詢、偵中之供述；(二)證人乙○○於警詢、偵訊中之證述；(三)
    員警出具之偵查報告，為其論據。訊據被告則堅詞否認上開
    犯行，辯稱：伊並沒有為本案4 次犯行，伊當天在馬偕醫院
    門診大廳裡，不知為何被7 、8 個人打，他們把我拖到民生
    西路又打，後來把伊抓到派出所裡面，警察先詢問被害人，
    再照著被害人的筆錄問伊，因打伊的7 、8 個人都在派出所
    外面等，伊怕若不承認，做完筆錄又被他們打，所以伊就承
    認，之後外面7 、8 個人就走掉；之後在檢察官偵訊中，因
    為檢察官一直問案情，伊覺得只要承認一件就可以走了，所
    以就承認有偷第一件，實際上伊並沒有偷等語。經查：
  (一)被告於警詢中供稱：伊於97年10月25日10時許，到臺北市○
    ○區○○街40巷19-2號「千千卡拉OK店」，從店後面用右腳
    踢破一個木板窗入內竊酒，偷了麥卡倫12年份2 瓶、約翰走
    路12年份3 瓶、約翰走路15年份2 瓶等威士忌酒合計7 瓶後
    ，開後門離開，於當天12時許在臺北市○○街設攤賣掉，每
    瓶約賣300 至500 元；之前伊還有3 次到上開卡拉OK店行竊
    ，分別是97年10月3 日19至20時許、97年10月5 日10時許、
    97年10月13日早上10時許，進入的方式都同上所述，伊都是
    偷威士忌酒及高梁酒，但數量伊忘了，偷完後都到廣州街設
    攤賣掉，威士忌每瓶賣300 至500 元，高梁每瓶賣200 至30
    0 元等語（見偵卷第9 頁），於偵訊中則先稱：伊從未到千
    千卡拉OK店偷酒，於警詢中承認是因為在問筆錄之前就先被
    很多人打過了，且怕若不承認那些人會在外面等伊等語（見
    偵卷第35頁），再改稱：伊於97年10月3 日晚上7 時有去千
    千卡拉OK店偷酒，是從沒有鎖的窗戶爬進去，偷的數量如被
    害人所言是15瓶酒，伊拿去廣州街賣掉，每瓶賣300 至400
    元，但其餘幾次都不是伊偷的，97年10月25日當天伊是去馬
    偕醫院上廁所、喝開水等語（見偵卷第36、37頁），於本院
    準備程序及審理中又稱：伊完全未為本案4 次犯行，是伊去
    馬偕醫院喝水時被7 、8 個人打，後來出來時他們又打伊，
    接著派出所的人過來，那些打伊的人才說伊偷酒，在警局中
    是警察先問被害人的口供，叫伊按照那個口供講，警察說外
    面那麼多人，趕快承認，就可以回去，如果不承認，出去會
    被人家打，實際上伊沒有偷等語（見本院98年度審易字第17
    4 號卷第28頁）。
  (二)經核被告上開所言，雖就其究竟有無行竊、行竊次數，有供
    詞前後反覆不一之情，惟其自偵訊中即已陳稱於97年10月25
    日當日曾遭多人毆打，故於警詢中承認全部犯行等節，嗣於
    本院準備程序及審理中亦為相同供述，參以證人乙○○於警
    詢中陳稱：伊於97年10月25日18時許至千千卡拉OK店開店時
    ，發現店後面用木板封住的冷氣窗孔被破壞，店內被偷了麥
    卡倫12年份2 瓶、約翰走路12年份3 瓶、約翰走路15年份2
    瓶等威士忌酒合計7 瓶，伊聽附近的朋友說有看到一名男子
    從伊店後面出來，手搬紙箱，全身衣服骯髒，後來朋友又跟
    伊說在馬偕醫院附近有看到該竊賊即被告，伊就過去馬偕醫
    院，要上前詢問被告時，被告突然要跑走，伊抓住他的手，
    後來有跌倒，之後警方過來把被告帶回警局；伊的卡拉OK店
    之前還有3 次遭竊紀錄，第1 次是97年10月3 日，竊賊破壞
    店後面的抽風機孔侵入，偷了威士忌、高梁酒合計15瓶，第
    2 次是97年10月5 日，竊賊破壞用木板封住的冷氣孔侵入，
    偷了威士忌、高梁酒合計8 瓶，第3 次是97年10月13日，竊
    賊破壞用木板封住的冷氣孔侵入，偷了威士忌、高梁酒合計
    8 瓶等語（見偵卷第5 、6 頁），於97年12月9 日偵訊中證
    稱：伊的卡拉OK店共被偷了4 次，失竊的酒類如伊於警詢中
    所言，97年10月25日早上10時許，店內的客人「小張」看到
    有人從店後面抱一箱酒出來，到晚上「小張」又在馬偕醫院
    遇到此人，就跟伊說，後來伊到馬偕醫院看到竊賊即被告，
    伊有捉他，他要跑，有跌倒，但伊沒看到有人打他；他在馬
    偕醫院時有向伊承認他有偷，後來到派出所時也有承認有偷
    4 次，當時派出所外沒有人在等被告等語（見偵卷第41、42
    頁），於97年12月19日警詢中補充證稱：因為卡拉OK店已於
    97年10月30日結束營業，伊已聯絡不到「小張」，也不知他
    的真實姓名年籍，在97年10月25日當天，在馬偕醫院急診室
    門口逮捕被告的人，除了伊及「小張」外，還有3 、4 個不
    認識的人，不知道是「小張」的朋友還是路人，當時伊與被
    告拉扯，後來跌倒，「小張」及旁邊的人有幫忙抓住被告，
    因為場面很混亂，伊也不知道那些人有無出手打被告等語（
    見偵卷第48頁），於本院審理中證稱：伊經營的千千卡拉OK
    店分別在97年10月3 日被偷15瓶酒、97年10月5 日被偷8 瓶
    酒、97年10月13日被偷8 瓶酒、97年10月25日被偷7 瓶酒，
    竊賊都是把店後面閣樓上的抽風機弄歪露出可供瘦小的人鑽
    入之抽風機孔，及把用來封住冷氣孔的木板弄壞後進入，這
    二個孔洞都是位在要爬樓梯上去比較高的位置，沒辦法用腳
    破壞，要用手才能破壞。97年10月25日當天上午11時許店裡
    有一個叫「小張」的客人跟伊說他看到被告從那條死巷抱一
    箱酒，身體髒髒的跑出來，接著當天晚上7 時許「小張」打
    電話告訴伊他在馬偕醫院臺北院區急診室看到被告，伊就於
    當天晚上8 時許前往馬偕急診室，伊到的時候「小張」也還
    在急診室，並把被告指給伊看，那時急診室除「小張」、被
    告外就只有一些不認識來就診的病患、路人，被告也不認識
    伊，伊要抓他質問時被告就跑掉，伊就大喊抓賊並第一個追
    出去，先抓到被告，跟他拉扯，因醫院當天在打蠟，地板比
    較滑，所以後來伊與被告都跌倒，被告先起來跑出醫院，有
    4 、5 個路人先追出去，在馬偕醫院旁的中山北路、民生西
    路口把被告抓住，伊趕出去時就已經看到被告被抓住的情形
    ，沒有看到路人跟被告之間的確實互動，無法確定此時路人
    有無打被告，接著伊問被告有沒有偷酒，被告承認他有偷3
    、4 次，後來路人先報警，並叫被告坐在馬偕醫院路邊，路
    人圍著、看守著被告，此時伊好像有看到路人打了被告好幾
    下，然後警察隔沒多久就過來，問一下狀況後，就聯絡寧夏
    派出所的警察過來，把伊及被告帶回派出所作筆錄，路人及
    「小張」都沒有跟著一起到派出所，只有伊與被告去派出所
    ，派出所外面也沒有人在等被告；在派出所時伊是與被告一
    起做筆錄，彼此有看到對方做筆錄的狀況，警察是先詢問伊
    ，再詢問被告，伊有聽到警察問被告說有沒有人打他，被告
    說他是自己跌倒的，也有承認他偷了3 、4 次，還說要分3
    、4 次還伊錢，但都沒有還；伊現在已找不到「小張」了，
    因為千千卡拉OK店從97年年底就沒有再繼續營業等語（見本
    院卷第47至51、53頁），顯見被告所稱其於97年10月25日當
    日有被人毆打乙情非虛，且依證人乙○○上開所述，其店面
    遭破壞之處為高處之抽風機孔、冷氣孔，無法以腳踢之方式
    破壞，亦與被告於警詢中稱係「以腳踢破木板窗後進入」、
    及偵訊中稱「從沒鎖上的窗戶爬進去」等情節不同，且乙○
    ○自承並未親眼目睹被告行竊經過，僅係依據真實姓名年籍
    不詳之「小張」告知、指證，復無法提供「小張」之年籍以
    供本院傳訊，尚難遽認被告確有為本案犯行。
  (三)又證人即當日為被告及鄭文源製作筆錄之員警莊評旭於本院
    審理中證稱：97年10月25日當天是值班警員通報在馬偕醫院
    有抓到竊賊，伊與另一位警員一起過去，到現場時看到包含
    乙○○在內的2 、3 個人已經逮捕到被告，乙○○說被告有
    偷東西，伊在現場有問被告，但已忘記被告的反應，好像是
    默認，沒有講什麼話，接著伊把被告及乙○○帶回派出所做
    筆錄，剛到派出所的時候乙○○的朋友有一起去，但伊不記
    得他朋友的人數，等伊要作筆錄時，有跟乙○○的朋友說不
    適合有人在旁邊，所以做筆錄的時候只有乙○○一個人，但
    他朋友有沒有沒有離開警局、什麼時候離開我不清楚；伊是
    先做乙○○的筆錄，做筆錄的時候有把被告隔開，他應該是
    聽不到，做完乙○○筆錄後再做被告筆錄，問的方式還是用
    一問一答，被告當時有承認他有偷3 、4 次的酒，97年10月
    25日當天偷的酒類及進入卡拉OK店的方式都是被告自己講出
    來，但瓶數他不確定，是伊參照乙○○的筆錄來問他的，至
    於其他幾次的日期、偷的瓶數、酒類這些細節他不記得，伊
    有稍微提示乙○○講的給被告確認，至於被告於警詢中稱他
    偷完酒之後去廣州街設攤賣掉等語，是被告自己說的；伊當
    時有發現被告有受傷，但已忘記是哪裡受傷，伊記得是走路
    有困難，伊有問他要不要救護車，並有問他傷如何來的，被
    告說是他自己跌倒的；伊在問筆錄時並未注意派出所外面有
    無圍4 、5 個人等語（見本院卷第54、55頁），足見當日被
    告至警局前即已受有走路困難、可能需叫救護車之傷勢，當
    時並有乙○○之友人與被告及乙○○一同前往派出所，且該
    等友人於警方就乙○○及被告製作筆錄之過程中不在派出所
    內，又證人莊旭評於製作被告筆錄時，就多數犯案細節確均
    係依據乙○○之陳述而向被告詢問確認，是被告前揭辯稱因
    伊已被打過，打他的人又還在派出所外等候，伊怕出去再被
    打，故當警察拿乙○○的筆錄來問伊，伊就照著回答等情，
    亦非無據，自難認其警詢所言屬實。
  (四)至證人莊評旭出具之偵查報告，固記載當日證人接獲值班同
    仁通報、至現場經乙○○指認被告行竊、將被告帶回派出所
    詢問、經被告坦承有前揭4 次竊酒犯行、得手後在廣州街一
    帶將竊得酒類變賣等情（見偵卷第4 頁），惟此偵查報告僅
    係證人於職務上依據當日執勤、詢問乙○○及被告之經過所
    為之記錄，無法直接證明記錄內容屬實，且被告當日確可能
    因遭人毆打、恐懼再次被打，始承認犯行，業如前述，自難
    以此偵查報告遽認被告確有前揭犯行。
  (五)另被告於警詢、偵訊中雖曾就行竊後之銷贓地點、所得金額
    等節均陳述明確，惟其嗣於本院訊問中已陳稱當時會如此陳
    述，係因如果要承認一定要把這些後續細節交代清楚始足取
    信，實際上伊未曾去過廣州街設攤或買賣物品等語（見本院
    卷第29、57頁），而其此部分銷贓情節亦查無其他積極事證
    可佐，難認其警詢所言屬實；又被告就其於97年10月25日當
    日為何前往馬偕醫院乙節，於偵訊中雖先稱係去上廁所、喝
    水，於本院審理中改稱是去施用毒品之矛盾，惟此或因被告
    於偵訊中試圖推卸施用毒品之罪責，且此節與本案竊盜犯行
    並無直接關聯，尚不足為不利被告之認定。
四、綜上，依公訴人引列之上開事證，均不足以使本院形成被告
    確犯前揭4 次竊盜犯行之確信，此外，復查無他其積極事證
    足證被告確涉犯檢察官所指之上述犯行，揆諸前揭說明，犯
    罪即屬不能證明，自應為無罪之諭知。
據上論斷，應依刑事訴訟法第301 條第1 項，判決如主文。
本案經檢察官莊富棋到庭執行職務。
中    華    民    國    98    年    5     月    22    日
                  刑事第四庭法  官  黃珮茹
以上正本證明與原本無異。
如不服本判決應於收受判決後10日內向本院提出上訴書狀，並應
應敘述具體理由。其未敘述上訴理由者，應於上訴期間屆滿後20
日內向本院補提理由書(均須按他造當事人之人數附繕本)「切勿
逕送上級法院」。
                            書記官  張馨尹
中    華    民    國    98    年    5     月    22    日


司法院資訊處製作；財團法人民間司法改革基金會備份。
